【裁判字號】    94,金,30
【裁判日期】    950511
【裁判案由】    侵權行為損害賠償
【裁判全文】
臺灣臺北地方法院民事判決                94年度金字第30號
原      告  元富證券股份有限公司
法定代理人  丙○○
訴訟代理人  己○○
被      告  乙○○
訴訟代理人  林鳳秋律師
複  代理人  詹素芬律師
被      告  甲○○
            戊  ○
            丁○○
上列當事人間請求侵權行為損害賠償事件，本院於中華民國95年
4月27日言詞辯論終結，判決如下：
    主      文
被告乙○○、甲○○、戊○、丁○○應連帶賠償原告新台幣柒佰
壹拾伍萬參仟柒佰參拾陸元，及被告乙○○、戊○、丁○○均自
民國九十四年九月二十四日、被告甲○○自民國九十四年九月二
十八日起至清償日止，按週年利率百分之五計算之利息。
被告乙○○應給付原告新台幣肆拾貳萬肆仟柒佰壹拾貳元，及自
民國九十四年九月二十四日起至清償日止，按週年利率百分之五
計算之利息。
訴訟費用由被告乙○○、甲○○、戊○、丁○○連帶負擔百分之
九十四，餘由被告乙○○負擔。
本判決第一項，於原告以新台幣貳佰參拾捌萬肆仟伍佰柒拾柒元
供擔保後，得假執行，但被告乙○○及丁○○以新台幣柒佰壹拾
伍萬參仟柒佰參拾陸元為原告預供擔保，得免為假執行。
本判決第二項，於原告以新台幣拾肆萬壹仟伍佰柒拾元供擔保後
，得假執行，但被告乙○○以新台幣肆拾貳萬肆仟柒佰壹拾貳元
為原告預供擔保，得免為假執行。
    事實及理由
甲、程序方面：
一、按訴訟中有犯罪嫌疑牽涉其裁判者，法院得在刑事訴訟終結
    前以裁定停止訴訟程序，民事訴訟法第183 條定有明文；所
    謂訴訟中有犯罪嫌疑牽涉其裁判，係指在民事訴訟繫屬中，
    當事人或第三人涉有犯罪嫌疑，足以影響民事訴訟之裁判，
    非俟刑事訴訟解決，民事法院即無從或難於判斷者而言，例
    如當事人或第三人於民事訴訟繫屬中涉有偽造文書、證人偽
    證等罪嫌，始足當之，最高法院79年臺抗字第218 號著有判
    例可資參照。本件被告戊○、丁○○雖經臺灣臺北地方法院
    檢察署檢察官以93年度偵字第567 號起訴，現於本院刑事庭
    審理中，惟本案係獨立之民事訴訟，認事用法均不受刑事庭
    之拘束，自無非俟刑事訴訟解決，民事法庭即無從或難於判
    斷者可言，揆諸前揭說明，並無在刑事訴訟程序終結前，停
    止訴訟程序之必要，核先敘明。
二、本件被告戊○經合法通知，未於言詞辯論期日到場，核無民
    事訴訟法第386 條所列各款情形，爰依原告之聲請，由其一
    造辯論而為判決。
乙、實體方面：
一、原告主張：
  １、被告4人應連帶賠償原告新台幣（下同）7,153,736元。
    (1)被告乙○○委託原告買進股票，未依約履行買賣股票之交
      割義務，為債務不履行，應賠償原告所受損失7,153,736
      元。
      被告乙○○前至原告松德分公司開立帳號000000-0號證
        券交易帳戶暨信用交易帳戶（下稱系爭帳戶），並授權
        被告甲○○以其名義從事證券買賣交易，且依被告乙○○於偵查中之陳述，可知其同意被告戊○、丁○○以其
        名義從事證券買賣交易，已構成代理權之授與，效力及
        於本人即被告乙○○，又被告乙○○明知被告戊○、丁○○以其名義從事證券買賣交易而不為反對之表示，依
        民法第169條及第103條之規定，被告乙○○應對第三人
        負授權人之責任，即被告甲○○、戊○及丁○○中任何
        一人以其名義委託原告從事證券買賣交易，均直接對被
        告乙○○發生效力，其成交者，被告乙○○即應負交割
        義務。嗣被告乙○○所有之系爭帳戶，於民國92年9月4
        日陸續以電話委託方式，買進飛雅高科技股份有限公司
        股票（下稱飛雅股票）共計701,000股，總計成交金額
        為21,235,600元，而被告乙○○未依約於同月8日履行
        交割義務給付交割款項，經原告向其催討，始於9月8日
        陸續支付交割款項共6,101,334 元，仍有501,000股飛
        雅股票之股款共計15,134,266元未清償，原告乃於當日
        依法向財團法人中華民國證券櫃檯買賣中心申報其違約
        。
      被告乙○○於92年9月8日發生違約情事，原告即依與被
        告乙○○簽訂之委託買賣證券受託契約書第11條第2項
        之約定，處分被告乙○○尚未償付股款之501,000股飛
        雅股票，處分所得股款共7,980,530元，核算後原告仍
        受有損失7,135,736元，而被告乙○○未依約履行買賣
        股票之交割義務，構成債務不履行，應依法賠償原告損
        失。
    (2)被告乙○○債務不履行之行為肇因於被告乙○○與甲○○
      、戊○、丁○○等人，共同以不法行為侵害原告權益所致
      ，依民法第184條及第185條規定，應連帶賠償原告
      7,153,736 元。
      被告戊○、丁○○與甲○○、乙○○共謀，由被告甲○○擔任乙○○委託買賣證券交易之被授權人，被告甲○○及丁○○於92年9月4日，利用被告乙○○之帳戶陸續
        買進飛雅股票155,000股，並於被告甲○○所有在原告
        松德分公司開設帳號000000-0號之帳戶，賣出飛雅股票
        150,000 股，致該2帳戶於當日均有巨額股票成交，且
        於原告給付交割股款予被告甲○○之帳戶後，被告等旋
        即領取，卻不履約給付被告乙○○所有之系爭帳戶買進
        股票應給付之交割股款，致原告受有前揭損失
        7,153,736元，前開情事業經臺灣臺北地方法院檢察署
        檢察官以93年度偵字第567號起訴書對被告戊○及丁○○提起公訴。
      即或被告乙○○非實際下單直接加害原告之行為人，然
        其對於系爭交易事前知情，並以違約交割之故意，提供
        自己所有之帳戶予其他被告使用，幫助被告戊○等人之
        炒作行為，自應視為「共同行為人」。
      被告等委託原告買進股票卻不履行交割義務，係共同從
        事違反證券交易法第155條第1項第1款及第3款規定之行
        為，屬共同不法侵害原告權利，造成原告7,153,736元
        之損害，爰依民法第184條及第185條之規定，請求被告
        負連帶賠償責任。
    (3)原告所受損害，係因被告乙○○違反契約義務所致，亦係
      被告等人共同不法行為所致，被告乙○○以一法律事實構
      成對原告之債務不履行及侵權行為，應屬客觀的訴之合併
      ，無排他之競合關係，亦非選擇之先位聲明及備位聲明，
      原告自得對被告乙○○同時主張債務不履行損害賠償請求
      權及侵權行為損害賠償請求權。
    (4)系爭交易係以電話下單之方式進行委託，按證券交易法第
      158條第2項、臺灣證券交易所股份有限公司經紀商受託契
      約準則第4條第1項、第2項規定，委託人本人或其授權之
      人均得為之；再者，徵諸證券交易實務，營業員僅需確認
      下單者所提供之交易帳戶姓名、帳號無誤後，即可買賣股
      票，至於下單者如何得知系爭帳戶及其帳號，實非券商所
      能審究。況透過電話辨識聲音本屬不易，實難苛求營業員
      於接受電話委託時，分層進行身分或權限之確認手續後，
      始得接受委託。原告營業員接受系爭交易之委託時，下單
      者既為女聲且能快速、正確說出系爭帳戶姓名及帳號，事
      後亦為成交回報，原告即已盡相當注意義務。
  ２、被告乙○○應給付原告424,712元。
      依被告乙○○與原告簽訂之委託買賣證券受託契約書第11
      條第1項約定：「委託人不如期完成履約交付交割代價或
      交割證券時，即為違約，本契約當然終止，貴證券商得依
      臺灣證券交易所股份有限公司證券經紀商受託契約準則相
      關規定收取違約金」及臺灣證券交易所股份有限公司證券
      經紀商受託契約準則第19條「證券經紀商得收取相當成交
      金額百分之2之違約金」之規定，經核算後原告得向被告
      乙○○收取違約金424,712 元等語。
  ３、並聲明：
      被告應連帶賠償原告7,153,736元，及自起訴狀繕本送達
      翌日起至清償日止，按年息百分之5計算之利息。
      被告乙○○應給付原告424,712元，及自起訴狀繕本送達
      翌日起至清償日止，按年息百分之5計算之利息。
      願供擔保，請准宣告假執行。
二、被告乙○○則以：
  １、其僅單純開立帳戶，對於帳戶係用於買進飛雅股票完全不
      知情，並否認於92年9月4日陸續以電話委託方式買進飛雅
      股票701,000股，其係事後始知帳戶遭被告丁○○利用買
      進飛雅股票，既非其下單買進，應無履行交割之義務，何
      來債務不履行之責任，亦無違約可言，原告請求被告乙○○給付違約金，應屬無據。
  ２、臺灣臺北地方法院檢察署檢察官93年度偵字第567號起訴
      書起訴之對象為被告戊○及丁○○，而非被告乙○○，原
      告據該起訴書主張被告乙○○與戊○等人負共同侵權行為
      損害賠償責任，應非可採。
  ３、原告一方面請求被告乙○○負債務不履行責任賠償7,153,
      736元，另一方面又請求被告乙○○與甲○○、戊○、丁○○等負侵權行為責任連帶賠償7,153,736元，其訴之聲
      明請求被告等共同連帶賠償，顯然矛盾。
  ４、系爭股票為被告丁○○下單買進，非被告乙○○，亦非被
      告甲○○，而被告丁○○既無被告乙○○之授權書，亦非
      被告乙○○開戶時委託之代理人，則原告依證券商負責人
      與業務人員管理規則第2項第19款：「證券商之負責人及
      業務人員，除其他法令另有規定外，不得有下列行為：受
      理非本人或未具客戶委任書之代理人申購、買賣或交割有
      價證券」、臺灣證券交易所股份有限公司營業細則第75條
      第6款：「證券經紀商受託買賣有價證券，應依下列規定
      辦理之：委託人或其法定代理人委由代理人代理委託買賣
      、申購有價證券或辦理交割相關手續，應出具授權書為之
      ，並得留存代理人印鑑卡或簽名樣式卡憑以辦理」、財團
      法人中華民國證券櫃檯買中心業務規則第45條之1第3項：
      「客戶或其法定代理人委由代理人代理委託買賣、申購有
      價證券或辦理給付結算相關手續，應出具授權書為之，並
      得留存代理人印鑑卡或簽名樣式卡憑以辦理」等規定，不
      得接受被告丁○○以被告乙○○之系爭帳戶下單買進股票
      ，況被告乙○○乃新開戶者，即行融資買賣大批系爭股票
      ，原告更應注意該下單行為是否確係被告乙○○或其委託
      之代理人所為，惟原告竟未為之，亦未事先告知被告乙○○有關丁○○以其帳戶下單買賣系爭股票之情事，在無被
      告委託被告丁○○下單之委託書下，逕行接受被告丁○○
      之委託，而違反上開規定任由被告丁○○擅以被告乙○○
      之帳戶買入系爭股票，為本件損害發生之主因，故依民法
      第271條過失相抵之規定，縱被告乙○○應負損害賠償之
      責，損害賠償金額亦應全數免除。
  ５、原告業務員執行職務時，違反證券商負責人與業務人員管
      理規則第2項第19款之規定，恣意聽從被告丁○○之指示
      ，擅以被告乙○○之帳戶下單，購入系爭股票，造成被告
      乙○○似有違約不履行交割義務，及積欠原告公司7,153,
      736 元之表象，致使被告之信用權遭受損害，原告應依民
      法第184條第2項及第188條規定，與其受僱人負連帶損害
      賠償責任，是原告應依同法第213條第1項回復被告乙○○
      於損害發生前信用良好，並無積欠原告債務之表象，而不
      得主張其對被告乙○○享有7,153,736元之債權等語，資
      為抗辯。
  ６、並聲明：原告之訴駁回。如受不利判決，願供擔保，請准
      宣告免於假執行。
三、被告甲○○則以：
  １、其夫林辰豐任職於領先投資顧問股份有限公司（下稱領先
      投顧公司），負責人為被告戊○及丁○○，被告戊○要求
      其至原告公司開戶借被告戊○用以買賣股票，其始至位於
      臺北市○○○路之豐收投資顧問有限公司（下稱豐收投顧
      公司）辦理開戶，當時非僅其一人開戶，由被告丁○○提
      供開戶資料予其簽名，不知其中夾有被告乙○○之買賣授
      權同意書，且其開立之帳戶均由被告戊○使用，不知被告
      戊○於其帳戶內買賣何種股票。
  ２、未曾替被告乙○○下單買賣股票，其遭被告戊○設計簽下
      被告乙○○之委託書，只是為了符合下單者是個女聲，方
      便被告戊○信賴之女人代其下單，且其為被告乙○○之被
      授權人，應須由其本人下單買賣始可，然原告公司之營業
      員竟讓被告丁○○下單買賣，而系爭股票既非由其下單買
      賣，即無需負擔賠償責任。
  ３、開戶時，係由潘姓營業員陪同1位銀行人員至豐收投顧公
      司辦理開戶，若非原告公司知情授意，開戶豈會如此方便
      ，且下單之人非其本人，而依電話錄音中「女聲：那個玉
      如喔，我要賣出150張，芳平買進155張」，可知該營業員
      應與下單之人熟識，是潘姓營業員與被告丁○○應屬共同
      串謀。
  ４、當其自新聞得知被告乙○○違約交割，即擔心借予公司之
      帳戶是否亦違約，便打電話詢問被告丁○○，被告丁○○
      告知其於原告公司之帳戶已交割完畢，但原告公司以被告
      乙○○之帳戶有問題，而其與被告乙○○為相關帳戶為由
      ，扣留其帳戶內之款項，無法完成被告乙○○之交割，致
      其在長利證券之帳戶違約，當時被告丁○○亦未告知其為
      被告乙○○之委託人等語，資為抗辯。
  ５、並聲明：原告之訴駁回。
四、被告丁○○則以：
  １、依被告乙○○、被告戊○、林辰豐等人於偵查中之陳述，
      系爭違約交割股票，係被告戊○借用被告乙○○之名義買
      賣，與被告丁○○無關。
  ２、被告戊○係因一時週轉失靈，致發生違約交割，由於事出
      突然，被告戊○均未料到會違約交割，被告丁○○豈可能
      與其共謀。
  ３、系爭股票能否交割，完全取決於被告戊○，與被告丁○○
      或任何第三人無關，不應令被告丁○○對最後無法交割之
      結果負賠償責任等語，資為抗辯。
  ４、並聲明：原告之訴駁回。如受不利判決，請准供擔保免為
      假執行。
五、被告戊○被告未於言詞辯論期日到場，亦未提出書狀作何聲
    明或陳述。
六、被告乙○○與甲○○均於原告松德分公司開立證券交易帳戶
    ，相關文件由2 人親自簽署，而被告乙○○所有系爭帳戶授
    權委託買賣及公開申購有價證券同意書之被授權人簽章欄，
    亦由被告甲○○親自簽章，且被告甲○○所有之上開帳戶於
    92年9月4日賣出飛雅股票150,000 股，被告乙○○所有之系
    爭帳戶於同日，由被告丁○○以電話委託之方式，陸續買進
    飛雅股票，共計701,000 股，總計成交金額為21,235,600元
    ，其中501,000 股之股款尚未清償，另被告戊○及丁○○經
    臺灣臺北地方法院檢察署檢察官以93年度偵字第567 號起訴
    等事實，業據原告提出被告乙○○及甲○○之開戶基本資料
    表、印鑑卡、聲明書、授權委託買賣及公開申購有價證券同
    意書、分戶歷史帳（原證1、2、18）、起訴書（原證3 ）等
    為證，復為被告乙○○、甲○○、丁○○所不爭執，自堪信
    為真實。
七、本件爭執事項可區分為被告乙○○應否負契約責任、被告等
    人應否負侵權行為連帶損害賠償責任及原告訴之聲明有無矛
    盾等部分，茲分述如下：
  １、被告乙○○應否負契約責任？
    (1)按代理人於代理權限內，以本人名義所為之意思表示，直
      接對本人發生效力，民法第103條第1項定有明文。
      本件被告乙○○任職於被告戊○開設之領先投資股份有
        限公司（下稱領先公司）及豐收投顧公司，並開設系爭
        帳戶供被告戊○使用，且該帳戶均由被告戊○、丁○○
        及訴外人胡依惠用以買賣股票等情，業據被告乙○○於
        臺灣臺北地方法院檢察署檢察官偵查中供陳在卷，有被
        告丁○○提出該署93年度偵字第567號案件93年2月26日
        偵查筆錄（證1）及起訴書（原證3）在卷可稽，堪信為
        真實，而被告乙○○雖於本院審理中否認將該帳戶借予
        被告戊○等情，惟其既已於檢察官偵查中坦認上情，則
        其於本院審理中翻異前詞，顯係為逃避民事賠償責任所
        為之陳述，自無足取。
      又被告乙○○所有之系爭帳戶係由其親自開立，為其所
        不爭執，是該帳戶之存摺及密碼等均應由其自行領取及
        保管，惟被告丁○○於92年9月4日以電話委託之方式，
        以該帳戶買進上揭飛雅股票，業如前述，而依證券交易
        實務，以電話下單委託買賣股票者，須提供交易帳戶之
        姓名、帳號等資料，被告乙○○既否認曾親自下單買進
        股票，亦未主張該帳戶之存摺及密碼等遺失，若非被告
        乙○○主動將系爭帳戶之帳號、密碼等資料告知被告丁○○等人，被告丁○○何能順利以系爭帳戶買進飛雅股
        票，而被告乙○○係於投資顧問公司任職，對於股票買
        賣實務之運作應有相當之認識，當得預見將帳戶帳號及
        密碼交付或告知被告丁○○等人後，可能發生被告丁○○等人以其名義買賣股票之結果，是以，其將上開帳戶
        之帳號、密碼等交付或告知被告丁○○等人之行為，應
        足認定係將代理權授與被告丁○○等人，則代理人以被
        告乙○○之名義，委託原告買賣股票之行為，依首揭民
        法第103條第1項之規定，即應直接對本人即被告乙○○
        發生效力，至於被告丁○○雖非被告乙○○於授權委託
        買賣及公開申購有價證券同意書上記載之被授權人，然
        被告乙○○既已授與代理權予被告丁○○，即應就被告
        丁○○在代理範圍內，以其名義所為之行為負責，是被
        告乙○○辯稱被告丁○○非上開同意書記載之被授權人
        ，被告丁○○以其名義下單買賣股票之行為，對其不生
        效力云云，即無足採。
      被告丁○○於92年9月4日，代理被告乙○○買進上開股
        票之行為，既直接對被告乙○○發生效力，則被告乙○○依與原告訂立之委託買賣證券受託契約書第8條第2項
        之約定：「委託人委託買賣證券，應於託辦時或規定之
        交付期限前，將交割證券或交割代價存入委託人之前項
        款券劃撥帳戶」，即應負有於期限前給付股款之義務，
        至於被告乙○○本人有無親自以電話委託原告買進上開
        股票，則非所問，是被告乙○○辯稱未於92年9月4日親
        自委託原告買進上開股票，無須負擔交割義務云云，自
        不足採。
    (2)被告乙○○所有之前揭帳戶於92年9月4日買進飛雅股票，
      共計701,000股，總計成交金額為21,235,600元，業如前
      述，是被告乙○○依上開契約之約定即應給付該款項予原
      告，然被告乙○○僅於同年9月8日給付200,000股之股款
      6,101,334元，尚餘15,134,266元未給付，原告遂依委託
      前開買賣證券受託契約書第11條第2項之約定：「委託人
      違約時，貴證券商得了結買賣，並處分因委託買賣關係所
      收受委託人之財物，其處分所得代價與應付委託人之款項
      ，於合併抵充委託人應償付上述應履行之債務及費用，及
      因委託買賣關係或終止契約所生損害賠償之債務與前項違
      約金後，如有剩餘，應予發還，如尚有不足，得處分因其
      他委託買賣關係所收受或應付委託人之財物抵扣取償，如
      仍有不足，得向委託人追償之」，處分被告乙○○所餘
      501,000股飛雅股票，所得股款共7,980,5 30元，抵充被
      告乙○○應給付之股款後，尚有7,153,736元之債務尚未
      清償，係被告乙○○未履行前揭交割義務致原告所受之損
      害，是原告自得依民法第226條之規定，請求被告乙○○
      賠償原告所受之上開損失。
    (3)再按上開委託買賣證券受託契約書第11條第1項約定：「
      委託人不如期完成履約交付交割代價或交割證券時，即為
      違約，本契約當然終止，貴證券商得依臺灣證券交易所股
      份有限公司證券經紀商受託契約準則相關規定收取違約金
      」；又臺灣證券交易所股份有限公司證券經紀商受託契約
      準則第19 條規定：「證券經紀商得收取相當成交金額百
      分之2之違約金」。本件被告乙○○未依約履行交割義務
      而違約，已如前述，是原告依上揭契約之約定，請求被告
      乙○○給付違約金，即有理由，而違約金之數額，依前開
      臺灣證券交易所股份有限公司證券經紀商受託契約準則第
      19條之規定，係依成交金額百分之2計算，而被告乙○○
      之成交金額為21,235,600 元，百分之2即為424,712元，
      從而，原告請求被告乙○○給付違約金424,712元，為有
      理由。
  ２、被告等人應否負侵權行為連帶損害賠償責任？
    (1)被告戊○部分：
      被告戊○於檢察官偵查中坦承確有利用被告甲○○、乙○○及其他人頭帳戶買賣飛雅股票，並違約交割等事實，且
      被告乙○○亦於偵查中坦認系爭帳戶確交予被告戊○使用
      等情，有起訴書附卷可稽，另被告甲○○亦於本院審理中
      陳稱其於原告松德分公司開立之帳戶，係借予被告戊○使
      用等語；又原告松德分公司92年9月4日電話錄音下午1時
      顯示「女聲：那個玉如喔，我要賣出150張，芳平要買進
      155張」，而被告甲○○及乙○○之上開帳戶亦確於92年9
      月4日分別有賣出及買進飛雅股票150,000股、155,000股
      之紀錄，且被告乙○○及甲○○上開帳戶支股票交易，多
      數均係買賣飛雅股票，有電話錄音譯文（原證14）及分戶
      歷史帳可稽，足見被告乙○○及甲○○之上揭帳戶均借予
      被告戊○使用，並由同一人操作，且被告乙○○事後確未
      履行交割義務，已如前述，是原告主張被告戊○故意於被
      告乙○○、甲○○等人之帳戶，進行相對接續交錯買賣，
      伺機使獲利買入之飛雅股票得以高價出脫，對於高價買入
      之飛雅股票，則故意不履行給付交割款之義務，侵害原告
      之權利，致原告受有代辦交割款之損害等情，堪予採信。
    (2)被告乙○○部分：
      按民事與刑事為各自獨立之審判，民事請求之成立不以
        刑事構成犯罪為必要，是臺灣臺北地方法院檢察署檢察
        官雖對被告乙○○為不起訴處分，然非得逕行認定其無
        成立民事責任之可能，仍應由本院審酌各項證據認定是
        否成立侵權行為，是被告乙○○辯稱檢察官起訴之對象
        為被告戊○及丁○○，非被告乙○○，可見其無須與被
        告戊○、丁○○等人負共同侵權行為之損害賠償責任云
        云，自無可採。
      被告乙○○於檢察官偵查中坦認於被告戊○開設之領先
        公司及豐收公司任職時，因被告戊○之要求，開立10餘
        個帳戶供被告戊○使用，被告戊○說係供買賣股票之用
        等語，有被告丁○○提出偵查筆錄可參（證1），而被
        告乙○○雖於本院審理中，否認將系爭帳戶借予被告戊○使用，惟應屬卸免民事責任之詞，不足採信，業如前
        述，且被告乙○○於被告戊○開設之公司任職，並擔任
        豐收投顧公司之董事，此有公司基本資料查詢結果（原
        證4）可參，則其對於被告戊○利用諸多人頭帳戶，專
        門買賣飛雅股票，且要求其開設帳戶之目的，係供交錯
        買賣以從中獲利一節，即難謂毫無認識，又其開設之帳
        戶高達14戶，有臺灣證券交易所回傳投資人徵信資料報
        表可稽（原證12），衡諸常情，一般正常之股票交易實
        無須使用如此多之帳戶，被告乙○○既係從事證券交易
        相關業務之專業人士，就此自應有所了解，則對被告戊○要求其開設帳戶係供不法目的等情，亦應有所懷疑。
      又被告乙○○於92年5月23日即已開設系爭帳戶，至同
        年9月4日提出世華聯合商業銀行存款餘額證明書作為財
        力證明，向原告申請信用交易帳戶，並簽訂融資融券契
        約書，有開戶基本資料、印鑑卡、聲明書、信用交易帳
        戶申請書、融資融券契約書（原證1）、存款餘額證明
        書（原證13）等在卷可參，被告乙○○既未否認該信用
        交易帳戶申請書及融資融券契約書上簽名之真正，即足
        認定係其親自簽名申請信用交易帳戶，惟被告乙○○於
        開立系爭帳戶後，均無交易紀錄，卻於完成信用交易帳
        戶申請之當日，該帳戶即大量買進飛雅股票701,000股
        ，並拒不履行交割義務而放任違約，此有分戶歷史帳可
        稽，顯與一般正常證券投資人從事股票交易時，必先有
        給付交割款之能力及準備之常情有違，是認原告據此主
        張被告乙○○自始有違約交割之故意等詞，尚非無據。
      另原告於92年9月10日、9月30日、10月15日陸續以存證
        信函通知被告乙○○有關系爭帳戶違約交割等情，催告
        其清償股款，業據被告乙○○收受，有臺北安和郵局第
        904 號、第22號、第171號存證信函及掛號郵件收件回
        執（原證11）可稽，若被告乙○○確不知系爭帳戶買進
        飛雅股票且違約交割等情，衡情應會立即向原告表示異
        議，然被告乙○○於收受上開存證信函後，均未向原告
        表示異議，益徵被告乙○○事前即已知悉系爭帳戶購入
        飛雅股票並違約交割一事。至被告乙○○雖辯稱事後始
        知系爭帳戶遭被告丁○○利用買進飛雅股票，並曾多次
        寄發存證信函予原告公司之業務員潘靜馨，表示潘靜馨
        未經被告乙○○同意，擅以系爭帳戶下單買賣致被告乙○○權益受損云云，惟查，該等存證信函之寄件人均係
        被告乙○○之母張鄒台菊，並非被告乙○○，且收件人
        均非原告，有臺北公館郵局第890號、第891號及臺北郵
        局第39支局第1700號存證信函（被證1）可參，自不足
        以證明被告乙○○有就原告寄送存證信函之內容，向原
        告表示異議等情，上開所辯當無可採，是被告乙○○既
        知被告戊○借用系爭帳戶係供不法目的所用，仍開設系
        爭帳戶借予使用，即已對被告戊○前揭不法行為提供相
        當之助力，至於其有無親自下單買賣即非所問。
    (3)被告甲○○部分：
      被告乙○○授權被告甲○○得以電話委託之方式代為下
        單買賣股票，有授權委託買賣及公開申購有價證券同意
        書可稽，被告甲○○並未否認該同意書上簽名之真正，
        惟辯稱其開戶時，被告丁○○取出相關文件要求其簽名
        ，不知其中夾有該同意書，且當時被告乙○○尚未簽名
        云云，然被告甲○○既坦認該簽名為真正，則就其簽名
        時不知該份文件之內容等情，即應負舉證責任，然被告
        甲○○並未提出相關證據，自應認其所辯不知已簽署上
        開同意書擔任被告乙○○之被授權人等情，不足採信。
      被告甲○○於本院審理中陳稱確曾應被告戊○之要求，
        開設帳戶借予被告戊○使用，且稱其本人未曾買賣股票
        等語，又被告甲○○開設之帳戶多達7戶，有臺灣證券
        交易所回傳投資人徵信資料報表可稽（原證12），既其
        稱未曾買賣股票，則可認該7個帳戶均係交由被告戊○
        使用，且被告甲○○復稱早已知悉被告乙○○將帳戶借
        予被告戊○使用，自電視得知被告乙○○之帳戶違約交
        割後，因擔心自己借予被告戊○之帳戶亦違約，遂打電
        話詢問被告丁○○等語，是被告甲○○早於電視報導被
        告乙○○違約交割前，即已知被告乙○○亦將帳戶借予
        被告戊○等情，蓋一般正常交易實無須借用諸多人頭帳
        戶，且被告甲○○之夫林辰豐係從事證券交易相關業務
        ，就此應無不知之理，而被告甲○○既開設多達7個帳
        戶供被告戊○使用，又知被告戊○尚另向多人借用帳戶
        ，衡諸常情，應難謂被告甲○○對被告戊○借用帳戶係
        供不法使用一節毫無懷疑。
      又被告甲○○稱開戶時，係由潘姓營業員帶領銀行人員
        至豐收投顧公司辦理手續，當日非僅其1人開戶，若非
        該營業員與被告戊○熟識，豈會如此方便等語，顯見被
        告甲○○於開戶時，即已對開戶程序之異常便利有所懷
        疑，且被告甲○○之夫林辰豐既於豐收投顧公司任職，
        被告甲○○自知該公司非證券經紀商，然竟有多人均在
        該公司由原告公司之營業員辦理開戶，並均借予被告戊○使用，顯與一般正常交易之情形有別，衡情，被告甲○○亦應就被告戊○借用其帳戶目的之合法性產生懷疑
        。
      原告於92年10月15日以臺北安和郵局第171號存證信函
        通知被告甲○○有關被告乙○○違約交割等事宜，並要
        求被告甲○○負連帶清償責任等語，有該存證信函（原
        證11 ）可稽，若被告甲○○所稱其不知擔任被告乙○○系爭帳戶之被授權人，亦不知被告乙○○所有之系爭
        帳戶之交易情形等情屬實，則其收受該存證信函時，應
        會立即向原告表示異議，然被告甲○○均未表示異議，
        足認被告甲○○就被告乙○○違約交割，及其應負連帶
        清償責任等情已有所悉。
      再者，被告甲○○之夫林辰豐任職於領先投顧公司，因
        被告戊○之要求，至豐收投顧公司開設帳戶供被告戊○
        買賣股票所用等事實，業據被告甲○○於本院審理中陳
        稱在卷，是其於開設上開帳戶時，即已知該帳戶係借予
        被告戊○用以買賣股票之用，又被告甲○○於開戶時登
        記之聯絡地址為桃園縣楊梅鎮○○○路305號12樓，為
        被告甲○○之住處，原告並將被告甲○○上開帳戶之買
        賣對帳單寄送至該址，有送達證明（原證16）可稽，是
        被告甲○○就其帳戶之交易情形應有所悉，經查，該帳
        戶交易頻繁，買賣股票之數量甚鉅，有分戶歷史帳（原
        證15）可參，縱被告甲○○事前不知被告戊○等人欲利
        用其帳戶交錯買賣股票獲利，則其於收受買賣對帳單時
        ，亦應產生懷疑，惟其並未拒絕被告戊○等人繼續使用
        該帳戶，且帳戶所有人為其本人，若未事前知情或獲取
        利益，應無甘願負巨額履行責任之理，是被告甲○○所
        辯不知其開設帳戶之交易情形云云，亦無可採。
      綜上，被告甲○○就被告戊○借用其帳戶目的之合法性
        應有所懷疑，然其仍開設帳戶借予被告戊○使用，並於
        被告乙○○之授權委託買賣及公開申購有價證券同意書
        上簽名，擔任被告乙○○之名義被授權人，便利被告戊○、丁○○等人以電話下單之方式買賣股票，顯見被告
        甲○○就被告戊○利用其及被告乙○○之前開帳戶違約
        交割一事，係在知情之狀況下提供相當之助力，至於其
        有無實際為被告乙○○下單買賣股票，則非所問。
    (4)被告丁○○部分：
      被告乙○○於檢察官偵查中供陳其開立之帳戶均交由被
        告戊○、丁○○等人使用等語，有偵查筆錄可參（證1
        ），且被告乙○○任職於領先公司及豐收投顧公司，並
        擔任領先投顧公司之董事，已如前述，是其對於公司之
        業務運作應有所悉，則其關於系爭帳戶由何人實際使用
        之陳述應屬可採；又被甲○○於本院審理中稱其開戶時
        ，係由被告丁○○取出相關資料供其簽名等語，且被告
        甲○○開戶之時間為92年5月23日，有開戶基本資料表
        等可參，顯見被告丁○○與戊○於事前即已共同謀意，
        利用人頭帳戶交錯買賣從中獲利，是被告丁○○所辯被
        告乙○○僅為人頭，無從知悉其帳戶由何人使用，被告
        乙○○於偵查中所述不實，且係於違約交割前不久，始
        至公司任職，對於違約交割一事不知情，未與被告戊○
        共謀云云，即無可採。
      被告丁○○於本院審理中坦承確於92年9月4日以電話委
        託之方式，替被告乙○○下單，其知打電話即為買賣股
        票等語，是被告丁○○就被告戊○利用被告乙○○之帳
        戶違約交割一事，亦提供相當之助力無疑。
  ３、綜上，被告戊○及丁○○共同謀意，利用人頭帳戶交錯買
      賣，使獲利買入之飛雅股票得以高價出脫，對於高價買入
      之飛雅股票，則故意不履行給付交割款之義務，而被告乙○○及甲○○就此既已事先同意，開立上開帳戶供被告戊○及丁○○等人使用，被告甲○○並擔任系爭帳戶之名義
      被授權人，便利被告戊○等人，以電話委託之方式下單買
      賣股票，致原告受有代辦交割款之損害7,153,736元，是
      被告等人前開所為係因故意不法侵害原告之權利，應依民
      法第185條之規定，就原告所受之損害，負連帶損害賠償
      責任。
  ４、按證券交易分秒必爭，些微之時間差異即可能造成無法以
      滿意價格成交之結果，又透過電話辨識聲音實屬不易，難
      以苛求營業員於接受電話委託時，逐一確認身分或權限，
      且證券交易帳戶之帳號等資料，本應由帳戶所有人自行妥
      善保管，不應將被他人冒用名義委託交易之風險，完全仰
      賴營業員於接受交易時之查核手續予以排除，因此營業員
      於接受電話委託時，僅確認下單者提供之交易帳戶姓名、
      帳號無誤後，即得快速下單進行買賣之程序，應符合電話
      委託之目的，並與一般投資大眾之利益無違。經查，系爭
      交易係以電話委託之方式下單買賣股票，依原告與被告乙○○訂立之委託買賣證券受託契約書第3條第1項之約定，
      委託人及其代理人均得以電話委託之方式為之，而被告乙○○於授權委託買賣及公開申購有價證券同意書上，載明
      授權被告甲○○得以被告乙○○名義採電話委託之方式下
      單買賣股票，有該同意書可參，而實際於92年9月4日以被
      告乙○○名義，電話委託原告下單買賣者為1女子，符合
      被授權人為女性之條件，有電話錄音譯文可稽，且該女子
      得說出正確之戶名、帳號，成交後亦完成回報，應認足以
      使原告善意信賴下單者為被告甲○○本人。至被告乙○○
      辯稱被告丁○○未具被告乙○○之委託書，原告依證券商
      負責人與業務人員管理規則等相關規定，應不得接受被告
      丁○○以被告乙○○之帳戶下單買賣股票，是系爭交易係
      因原告違反規定所致，原告不得請求被告等人負損害賠償
      責任，並應有過失相抵之適用，且原告應負侵權行為責任
      云云，然被告乙○○既主張被告有過失並成立侵權行為，
      則其就原告接受系爭電話委託交易確有故意或過失一節，
      即應負舉證責任，惟被告乙○○均未就此提出相當之證據
      ，綜合上述，自難認定原告營業員接受電話委託時，明知
      或可得而知實際下單者非被告甲○○等情，是被告乙○○
      上揭所辯，即無足採。
  ５、原告訴之聲明有無矛盾？
      被告乙○○違反契約義務，並與被告等人共同不法侵害原
      告之權利，致原告受有損害，已如前述，是被告乙○○之
      前揭所為，符合債務不履行及侵權行為之要件，原告自得
      選擇依據何種法律關係向被告請求損害賠償，本件原告同
      時依據債務不履行之法律關係，請求被告乙○○給付損害
      賠償及違約金，及依據侵權行為之法律關係，請求被告乙○○給付損害賠償，自無不可，雖原告於事實及理由欄中
      ，敘明請求被告乙○○應賠償因債務不履行所致原告之損
      失7,153,736元，惟其訴之聲明第1項僅謂被告等人應連帶
      賠償原告7,153,736元及利息，亦屬原告訴訟上之選擇權
      ，蓋無被告乙○○所稱訴之聲明矛盾之情形可言。
八、綜上所述，被告乙○○為系爭帳戶之所有人，其授權被告丁○○等人以其名義下單買進股票，自應依約負給付股款之義
    務，然被告乙○○未給付股款而違約，原告自得依約請求被
    告乙○○給付違約金；又被告戊○、丁○○共同謀意，利用
    人頭帳戶交錯買賣，將獲利買入之飛雅股票得以高價出脫，
    對於高價買入之飛雅股票，則故意不履行給付交割款之方式
    獲利，而被告乙○○、甲○○既已提供帳戶供被告戊○及丁○○之為買賣股票之使用，並由被告甲○○擔任被告乙○○
    系爭帳戶之名義被授權人，便利被告丁○○等人以電話委託
    之方式下單買賣股票，自屬共同不法侵害原告之權利，並致
    原告受有損害，且被告乙○○未舉證證明原告營業員接受電
    話委託時，就實際下單者非被告甲○○一事明知或有過失，
    無足認定原告有何過失，原告即無過失相抵或成立侵權行為
    可言，是原告自得依據侵權行為損害賠償請求權請求被告等
    人負連帶賠償責任。
    從而，原告請求：被告等人連帶賠償7,153,736元，及被告
    乙○○、戊○、丁○○均自起訴狀繕本送達翌日即94年9月
    24 日、被告甲○○自起訴狀繕本送達翌日即94年9月28日起
    至清償日止，按年息百分之5計算之利息。被告乙○○給付
    違約金424,712元，及自起訴狀繕本送達翌日即94年9月24日
    起至清償日止，按年息百分之5計算之利息，為有理由，應
    予准許。
八、本件原告及被告乙○○、丁○○分別陳明願供擔保，請准宣
    告假執行及免予假執行，於原告勝訴，經核均無不合，爰分
    別酌定相當之擔保金額准許之。
九、本件事證已臻明確，兩造其餘陳述及攻擊防禦方法，核與判
    決結果不生影響，爰毋庸一一論述，併此敘明。
十、訴訟費用負擔之依據：民事訴訟法第85條第2項、第78條。
中    華    民    國    95    年    5    月    11    日
                  民事第五庭    法  官  陳心弘
以上正本係照原本作成
如對本判決上訴，須於判決送達後20日內向本院提出上訴狀
中    華    民    國    95    年    5     月    11    日
                                書記官  許博為


司法院資訊處製作；財團法人民間司法改革基金會備份。
